臺灣苗栗地方法院刑事判決
111年度金訴字第93號
公  訴  人  臺灣苗栗地方檢察署檢察官
被      告  鄧世傑


選任辯護人  王寶明律師（法扶律師）
上列被告因違反洗錢防制法等案件，經檢察官提起公訴（111年
度偵字第827號），本院判決如下：
    主  文
鄧世傑幫助犯洗錢防制法第十四條第一項之一般洗錢罪，處有期
徒刑肆月，併科罰金新臺幣壹萬元，罰金如易服勞役，以新臺幣
壹仟元折算壹日。 　　　
　　犯罪事實
一、鄧世傑知悉一般人蒐取他人虛擬貨幣帳戶之行徑，常係為遂
    行詐欺取財犯罪之需要，以便利收受並取得贓款，俾於取得
    後遮斷資金流動軌跡以逃避國家追訴、處罰，而預見提供自
    己虛擬貨幣帳戶之帳號、密碼供他人使用，他人有將之用於
    詐欺取財及洗錢犯罪之可能，竟仍不違背其本意，基於幫助
    詐欺取財及隱匿犯罪所得去向之不確定故意，於民國110年8
    月30日16時53分許至17時6分許間，在不詳地點，將其向英
    屬維京群島商幣託科技有限公司台灣分公司（下稱幣託公司
    ）所申請註冊之虛擬貨幣帳戶（下稱本案帳戶，註冊電子信
    箱：reallysafef0000000il.com【下稱本案電子信箱】，並
    綁定其名下中華郵政股份有限公司帳號00000000000000號帳
    戶【下稱郵局帳戶】）之帳號、密碼，及其本案電子信箱之
    帳號、密碼，均提供予真實姓名、年籍不詳代號「悟」之詐
    騙犯罪者，因而任令本案帳戶及本案電子信箱流入不詳詐騙
    犯罪者之管理、支配下。嗣「悟」等不詳詐騙犯罪者取得前
    開帳號及密碼後，隨即意圖為自己不法之所有，基於詐欺取
    財及隱匿犯罪所得去向之犯意，先在臉書社群網站上公開刊
    登吸引不特定人辦理貸款之貼文，使蔡雅庭瀏覽後，再以「
    黃專員」之身分，使用通訊軟體LINE與蔡雅庭聯繫，佯稱在
    為蔡雅庭辦理貸款之過程中，因蔡雅庭操作失誤導致資金遭
    凍結，須繳納款項以解凍云云，致使蔡雅庭陷於錯誤，因而
    分別於110年8月31日15時5分許、同日16時58分許，以超商
    條碼繳費之方式加值新臺幣（下同）2萬元、5,000元及2萬
    元，共4萬5,000元至本案帳戶中，嗣旋遭「悟」等不詳詐騙
    犯罪者操作本案帳戶，將上開儲值款項用以購買並提領USDT
    泰達幣後，再以不詳方式獲取款項，據以隱匿犯罪所得之去
    向。
二、案經蔡雅庭訴由苗栗縣警察局大湖分局報告臺灣苗栗地方檢
    察署檢察官偵查起訴。
    理  由
一、證據能力：
  ㈠本判決下述所引用被告以外之人於審判外之陳述，檢察官、
    被告鄧世傑及其辯護人於本院審理時對於該等證據能力均不
    爭執，且迄於言詞辯論終結前亦未聲明異議，本院審酌上開
    證據資料作成時之情況，尚無違法不當及證明力明顯過低之
    瑕疵，認為以之作為證據應屬適當，依刑事訴訟法第159條
    之5規定，均有證據能力。
  ㈡本判決下述所引用之非供述證據，與本案均具有關聯性，且
    均係依法定程序合法取得，而查無依法應排除其證據能力之
    情形，復經本院依法踐行證據調查程序，自均得作為本院認
    事用法之依據。 
二、認定犯罪事實所憑之證據及理由：
　　訊據被告固坦承本案帳戶及本案電子信箱均為其所申辦，惟
    矢口否認有何幫助詐欺取財及幫助一般洗錢犯行，辯稱：伊
    之前使用之POCO牌手機，有遭植入木馬程式之可能，因此伊
    認為本案帳戶及本案電子信箱係遭不詳之人盜用等語。辯護
    人則為其辯稱：因本案帳戶及本案電子信箱之帳號、密碼均
    相同，且因被告曾在詐騙網站上輸入本案帳戶之帳號、密碼
    ，才會導致本案帳戶及本案電子信箱均遭他人盜用等語。經
    查：
　㈠「悟」等不詳詐騙犯罪者意圖為自己不法之所有，基於詐欺
    取財及隱匿犯罪所得去向之犯意，先在臉書社群網站上公開
    刊登吸引不特定人辦理貸款之貼文，使告訴人蔡雅庭瀏覽後
    ，再以「黃專員」之身分，使用通訊軟體LINE與告訴人聯繫
    ，佯稱在為告訴人辦理貸款之過程中，因告訴人操作失誤導
    致資金遭凍結，須繳納款項以解凍云云，致使告訴人陷於錯
    誤，因而分別於110年8月31日15時5分許、同日16時58分許
    ，以超商條碼繳費之方式加值2萬元、5,000元及2萬元，共4
    萬5,000元至本案帳戶中，嗣旋遭「悟」等不詳詐騙犯罪者
    操作本案帳戶，將上開儲值款項用以購買並提領USDT泰達幣
    後，再以不詳方式獲取款項，據以隱匿犯罪所得之去向等各
    節，業據告訴人於警詢中證述明確（見偵卷第29至31頁），
    並有寰宇速匯股份有限公司函文暨函附資料1份、全家便利
    商店股份有限公司代收款繳款證明聯2紙、通訊軟體對話擷
    圖1份、臉書公開貼文擷圖1張、手機畫面擷圖及翻拍照片共
    3張附卷可稽（見偵卷第33至47頁、第75至103頁，本院卷第
    101至103頁），是此部分之事實，首堪認定。
　㈡而因被告與辯護人以前詞置辯，故本院於本案應審酌之爭點
    ，即係被告是否有將本案帳戶及本案電子信箱之帳號、密碼
    交予「悟」使用，若答案為是，則被告於交付帳號、密碼之
    際，是否具有幫助詐欺取財及幫助隱匿犯罪所得去向之不確
    定故意，茲分述如下：
　⒈本案帳戶及本案電子信箱之帳號、密碼，應係由被告交予「
    悟」使用，而非由「悟」所擅自盜用者：　　
　⑴經本院檢視卷附本案帳戶基本資料及KYC紀錄（見偵卷第37、
    155頁），可見被告於110年3月31日註冊本案帳戶後，遲至1
    10年8月16日方申請自拍照驗證並驗證失敗，嗣於同年8月20
    日再度嘗試申請自拍照驗證仍失敗，後於同年8月23日再次
    申請自拍照驗證後始成功，並於同年8月30日16時53分許完
    成銀行驗證而驗證完備。而自被告於110年8月間多次且持續
    嘗試申請驗證直至成功乙節觀之，可見被告應係具備某種動
    機或目的之驅力，方堅持並不斷嘗試通過本案帳戶之驗證流
    程。
　⑵又經本院檢視本案帳戶之登入資料、IP位址之通聯調閱查詢
    單及手機畫面擷圖（見偵卷第39至41頁、第57至71頁，本院
    卷第103頁），可見本案帳戶自110年3月31日註冊成功起至
    同年8月31日17時6分許前，其登入之IP位址均位在臺灣。但
    本案帳戶於110年8月30日16時53分許驗證完備後，本案電子
    信箱旋於同日17時5分許遭「悟」登入使用，且本案帳戶於
    同日17時6分許起，亦經不詳人士持續以香港IP登入使用，
    並自同日18時38分許起陸續利用本案帳戶購買並提領USDT泰
    達幣○○○○○○○○○○○○○○收取驗證碼，見偵卷第177至178頁、第
    201頁）。而自被告完備本案帳戶之驗證程序後未久，本案
    電子信箱及本案帳戶旋遭他人用以購買並提領泰達幣，兩者
    間之時點如此密切關聯，復參酌前述被告具有某種動機及目
    的之驅力以完成本案帳戶驗證程序以觀，足徵被告應係事先
    與「悟」達成提供本案帳戶及本案電子信箱之約定，並在完
    成本案帳戶之驗證後，旋即將本案帳戶及本案電子信箱之帳
    號、密碼均交予「悟」使用，而非如其及辯護人所辯般係遭
    「悟」或不詳人士所盜用。
　⑶再者，依據幣託公司於網站上刊載之帳戶註冊流程（見偵卷
    第145頁），可見幣託帳戶之自訂密碼最少為8碼，且其組成
    至少須包含數字及大小寫英文字母各1個。而因前開密碼組
    成之排列組合結果甚鉅，因此不詳人士隨意輸入密碼因而破
    解並盜用本案帳戶之可能性，實微乎其微，更遑論「悟」尚
    須破解本案電子信箱之密碼，方能順利收取驗證碼以利提領
    虛擬貨幣。益且，現今詐欺犯罪分工漸趨細膩且行事謹慎，
    被騙民眾遭詐騙後繳費加值入虛擬貨幣帳戶之款項，於未經
    移轉、提領而由詐騙犯罪者實際取得之前，仍有隨時遭帳戶
    申辦人提領或將帳戶資料停用、報案而遭凍結之風險，是詐
    騙犯罪者無甚可能指示被害人將款項任意匯入其無法確切掌
    控之金融帳戶中，凡此均足徵本案帳戶及本案電子信箱應非
    遭「悟」所盜用，而係被告主動將該等帳戶之帳號、密碼提
    供予「悟」使用。
　⑷被告固辯稱其所使用之POCO牌手機，有遭植入木馬程式之可
    能等語，且辯護人亦為被告辯稱：被告曾在詐騙網站上輸入
    本案帳戶之帳號、密碼，才會導致本案帳戶遭人盜用等語。
    惟因被告已將其所使用之POCO牌手機還原至原廠設定，致本
    院難以調查該手機之使用歷程暨其是否曾遭植入木馬程式，
    且被告及辯護人就此部分辯解所提出之事證，僅有台灣大哥
    大自有品牌手機「AMAZING A32」曾遭惡意植入木馬程式之
    網路新聞報導（見偵卷第139至141頁，本院按，與被告所使
    用之POCO牌手機非同），暨幣託公司於網站上公告請其用戶
    不要到不明網站填寫個資之網頁擷圖（見本院卷第99頁），
    則本院自難僅憑此等事證，遽認被告使用之手機確曾遭植入
    木馬程式，或被告確曾在不詳網站上輸入本案帳戶之帳號、
    密碼。
　⑸辯護人雖另辯稱：因本案帳戶及本案電子信箱之帳號、密碼
    均相同，且被告曾在詐騙網站上輸入本案帳戶之帳號、密碼
    ，才會導致本案帳戶及本案電子信箱均遭人盜用等語。惟因
    卷內並無充足事證，足以證明被告曾在詐騙網站上輸入本案
    帳戶之帳號、密碼乙節，業如前述，且依被告於審理中明確
    供稱：本案電子信箱之密碼共9碼，由3個英文字母及6個數
    字所組成，其中英文並未區分大小寫等語（見本院卷第71頁
    ），可見被告在本案電子信箱所設定之密碼，與前述幣託公
    司要求幣託帳戶密碼至少須具備大小寫英文字母各1個之要
    求未符，因此本案帳戶之密碼，自不可能與本案電子信箱之
    密碼相同，是辯護人為被告所為前開辯解，亦難採信。　
　⑹至於辯護人雖辯稱被告並無任何管道，可以將本案帳戶及本
    案電子信箱之帳號、密碼交予香港人士使用等語，惟因現代
    網際網路之便利性，本能輕易突破地理及國境之限制，俾與
    其他國家或地區之人民接觸、往來，是被告如係透過網路將
    本案帳戶及本案電子信箱之帳號、密碼交予香港人使用，並
    非如辯護人所述般之困難。況且，透過虛擬私人網路（即VP
    N）即可任意變換IP所在之國家位址乙節，廣經披露而為民
    眾所熟知，亦為利用網路從事詐騙犯罪者所習用，因此前述
    以香港IP位址登入本案帳戶者，亦甚有可能僅係透過VPN更
    改IP位址之我國人民，故辯護人此部分之辯解，經核尚無足
    動搖本院前開事實認定之結果。此外，被告於偵訊中另提出
    之臉書貼文擷圖（見偵卷第185頁），至多僅能證明被告曾
    將其「手機之解鎖密碼」，公開登載於社群網站上，但無從
    證明被告有將其「本案帳戶及本案電子信箱之密碼」，公開
    登載於網路上致遭盜用之情形，是被告此部分提出之事證，
    亦無足供本院作出對其有利之認定，附此敘明。　
　⑺末經考量被告於警詢中供稱：伊下載幣託APP並註冊完成後，
    覺得麻煩就將幣託APP刪除，並另外下載幣安APP使用，後來
    伊都使用幣安APP等語（見偵卷第17至19頁），可見被告除
    使用幣託APP外，另有使用幣安APP。然依被告於審理中供稱
    ：伊除了本案帳戶及本案電子信箱遭盜用外，僅有發現臉書
    帳戶曾遭盜用；伊除了本案電子信箱外，另外還有註冊7個
    電子信箱，但伊沒有注意該等電子信箱有無遭盜用等語（見
    本院卷第143至144頁）。而經本院審酌被告就其臉書帳戶遭
    人盜用乙節，並未提出任何證據以實其說，是其此部分供述
    內容是否屬實，本非無疑。又倘若被告確係手機遭他人植入
    木馬程式，或其帳號、密碼確經他人盜用者，何以被告未曾
    檢視其餘電子信箱或其餘帳號有無遭他人盜用，又何以與本
    案帳戶性質相似之幣安帳戶未曾遭該人所盜用，凡此總總均
    與常理未符，更顯被告及辯護人辯稱被告手機曾遭植入木馬
    程式，或被告本案帳戶及本案電子信箱係遭他人盜用等語，
    應非實情。
　⑻綜此，本案帳戶及本案電子信箱之帳號、密碼，應係由被告
    交予「悟」使用，而非由「悟」所擅自盜用等情，應堪認定
    ，被告及辯護人所為前開辯解，均難採憑。　　
　⒉被告在交付本案帳戶及本案電子信箱之帳號、密碼予悟之際
    ，具有幫助詐欺取財及幫助隱匿犯罪所得去向之不確定故意
    ：　
　⑴按刑法之間接故意（或稱不確定故意、未必故意），依刑法
    第13條第2項規定，係指行為人對於構成犯罪之事實，預見
    其發生而其發生並不違背其本意者而言。亦即行為人主觀上
    對於客觀事實之「可能發生」有所認識，而仍容任其發生，
    即屬之。具體以言，倘行為人知悉其行為可能導致或助長某
    項侵害他人法益之客觀事實發生的風險，且有自由意志可以
    決定、支配不為該導致或助長侵害法益風險之行為，雖主觀
    上無使該侵害法益結果實現之確定意欲，惟仍基於倘實現該
    犯罪結果亦在其意料中或主觀可容許範圍之意思（即「意欲
    之外，意料之中」），而放棄對於該風險行為之支配，即為
    間接故意。幫助犯之成立，以行為人主觀上認識被幫助者，
    正欲從事犯罪或係正在從事犯罪，且該犯罪有既遂可能，而
    其行為足以幫助他人實現構成要件者，即具有幫助故意，並
    不以行為人確知被幫助者係犯何罪名為必要（最高法院111
    年度台上字第175號判決意旨參照）。
　⑵經本院檢視卷附幣託公司於網站上公告之帳戶註冊流程（見
    偵卷第148頁），可見幣託公司在用戶註冊帳戶之際，會另
    以視窗記載「停看聽！小心淪為詐騙幫兇。⒈停！停止相信
    不認識的人，提供輕鬆獲利賺錢的資訊；⒉看！上網看，如
    有類似詐騙陷阱，請提高警覺；⒊聽！來電BitoPro客服詢問
    ，聽聽客服怎麼說」等警語，且會要求註冊用戶應確實閱覽
    「我了解幣託只同意我的帳號僅限我本人使用，禁止除了我
    以外的人操作我的帳號；我了解將帳號給別人使用，可能被
    犯罪集團用於犯罪行為，我將因此承擔相關刑責；我了解收
    取不明人士（如詐騙集團等）資金，依照他人的指示進行虛
    擬貨幣操作，極有可能構成刑法詐欺犯」等資訊後，待用戶
    勾選並點擊「我知道了」之按鈕方可順利註冊。參以被告於
    警詢中亦供稱：幣託APP內有警語告知不能將帳戶交由他人
    使用等語（見偵卷第23頁），可見已完成本案帳戶註冊流程
    之被告，對於將本案帳戶交付他人使用，可能成為詐騙幫兇
    ，且該帳戶可能會遭他人用於犯罪行為等節，均有明確之認
    知。復因本案帳戶此幣託帳戶，即係專供用戶購買、轉移及
    提領虛擬貨幣等財產上利益所用，兼以近來利用虛擬貨幣以
    行詐欺、洗錢之事屢見不鮮，並經政府宣導及媒體廣為披露
    ，因此被告對於該帳戶可能會被犯罪者用以收取詐欺犯罪所
    得並隱匿其去向等節，亦難諉稱不知。而被告在明知交付本
    案帳戶予他人使用，將可能涉有前述非法情事之狀況下，竟
    仍將本案帳戶及本案電子信箱之帳號、密碼均交予「悟」，
    而容任「悟」任意使用之，足見其主觀上應有縱使他人將其
    提供之本案帳戶，用以從事詐欺取財及隱匿犯罪所得去向等
    犯罪行為，亦不違反其本意之不確定幫助故意甚明。　
　㈢綜上，本案事證明確，被告犯行洵堪認定，應依法論科。　
三、論罪科刑：
　㈠按如行為人主觀上認識該帳戶可能作為收受及提領特定犯罪
    所得使用，他人提領後即產生遮斷資金流動軌跡以逃避國家
    追訴、處罰之效果，仍基於幫助之犯意而提供，應論以幫助
    犯同法第14條第1項之一般洗錢罪（最高法院108年度台上大
    字第3101號裁定意旨參照）。查被告已預見將具有操作虛擬
    貨幣數位資產功能之本案帳戶帳號、密碼，提供予他人使用
    ，他人有將之用於詐欺取財及洗錢犯罪之可能，竟仍不違背
    其本意，將本案帳戶之帳號及密碼提供予真實姓名、年籍不
    詳之「悟」，供其實施詐欺取財及隱匿犯罪所得去向等犯行
    ，則被告雖未實際參與詐欺取財及隱匿犯罪所得去向之行為
    ，然顯係以幫助之不確定故意，參與詐欺取財及洗錢構成要
    件以外之行為，為幫助犯。復因卷內並無充分證據，足以認
    定「悟」等詐騙犯罪者之人數是否達3人以上，亦無任何證
    據，足以證明被告於提供本案帳戶時，已明知或可預見該不
    詳詐騙犯罪者，具體將以網際網路對公眾散布之方式實施詐
    欺取財犯行。是核被告所為，係犯刑法第30條第1項前段、
    洗錢防制法第14條第1項之幫助一般洗錢罪，暨刑法第30條
    第1項前段、第339條第1項之幫助詐欺取財罪。
  ㈡被告以提供本案帳戶之一行為同時觸犯上開二罪名，為想像
    競合犯，應依刑法第55條規定，從一重以幫助一般洗錢罪處
    斷。又被告所犯為幫助犯，其並未實際參與詐欺取財及一般
    洗錢犯行，所犯情節較正犯輕微，爰依刑法第30條第2項規
    定減輕其刑。
  ㈢爰審酌被告雖未實際參與詐欺取財及一般洗錢犯行，但其提
    供本案帳戶、本案電子信箱之帳號、密碼供不詳詐騙犯罪者
    使用，不僅造成執法機關不易查緝犯罪行為人，嚴重危害社
    會治安，助長詐欺取財犯罪之實施，更使詐騙犯罪者得以製
    造金流斷點，破壞金流秩序之透明穩定，因而造成告訴人求
    償上之困難，所為實屬不該。復考量告訴人遭詐騙之金額共
    4萬5,000元，可見被告提供本案帳戶帳號、密碼並容任風險
    之行為，間接釀生之危害尚非輕。再參以被告犯後於偵訊及
    審理中均否認犯行，且其迄今尚未與告訴人達成和解並賠償
    所受損害，尚難認其犯後態度良好。惟念被告現無前科，此
    品行資料有臺灣高等法院被告前案紀錄表1份附卷供參（見
    本院卷第11頁），可見其素行尚可。兼衡被告領有中度身心
    障礙證明（見偵卷第117頁），於審理中自陳現就讀大學3年
    級，就學之餘有幫老師剪片，家中無人需其扶養等語（見本
    院卷第147至148頁）之智識程度、家庭與生活狀況，及辯護
    人所提出被告之心理衡鑑報告（見本院卷第93至98頁），暨
    告訴人於審理過程中向本院表達之刑度意見（見本院卷第41
    至42頁）等一切情狀，量處如主文所示之刑，並就罰金部分
    諭知易服勞役之折算標準，以資警惕。
四、沒收部分：
　　本案固足令人懷疑被告係為獲取金錢對價，方將本案帳戶及
    本案電子信箱之帳號、密碼交予他人使用，但因卷內並無充
    分證據，足資證明被告交付本案帳戶及本案電子信箱之帳號
    、密碼後，已實際取得任何對價，或因而獲取犯罪所得，是
    以，本院尚無從對其犯罪所得諭知沒收。至於洗錢防制法第
    18條第1項固規定「犯第14條之罪，其所移轉、變更、掩飾
    、隱匿、收受、取得、持有、使用之財物或財產上利益，沒
    收之」，惟因被告並非實際上操作本案帳戶購買泰達幣後，
    再以不詳方式轉移並獲取款項之人，與特定犯罪所得間並無
    物理上之接觸關係，且卷內復查無任何證據，足認該等特定
    犯罪所得為被告所有或在其實際掌控中，核無上開條文適用
    之餘地，附此敘明。　
據上論斷，應依刑事訴訟法第299條第1項前段，洗錢防制法第14
條第1項，刑法第11條前段、第30條第1項前段、第2項、第339條
第1項、第55條、第42條第3項，刑法施行法第1條之1第1項，判
決如主文。
本案經檢察官蔡明峰提起公訴，檢察官陳昭銘到庭執行職務
中　　華　　民　　國　　111 　年　　10　　月　　5 　　日
                  刑事第四庭  審判長法  官  魏宏安
                                    法  官  王瀅婷
                                    法  官  朱俊瑋 
以上正本證明與原本無異。
如不服本判決應於收受判決後20日內向本院提出上訴書狀，並應
敘述具體理由。其未敘述上訴理由者，應於上訴期間屆滿後20日
內向本院補提理由書( 均須按他造當事人之人數附繕本) 「切勿
逕送上級法院」。告訴人或被害人如對本判決不服者，應具備理
由請求檢察官上訴，其上訴期間之計算係以檢察官收受判決正本
之日期為準。　　
       　　　　　　　               書記官　鄭雅雁
中　　華　　民　　國　　111 　年　　10　　月　　5 　　日
附錄本案論罪科刑法條：
洗錢防制法第14條
有第二條各款所列洗錢行為者，處7年以下有期徒刑，併科新臺
幣5百萬元以下罰金。
前項之未遂犯罰之。
前二項情形，不得科以超過其特定犯罪所定最重本刑之刑。
中華民國刑法第30條
（幫助犯及其處罰）
幫助他人實行犯罪行為者，為幫助犯。雖他人不知幫助之情者，
亦同。
幫助犯之處罰，得按正犯之刑減輕之。
中華民國刑法第339條
（普通詐欺罪）
意圖為自己或第三人不法之所有，以詐術使人將本人或第三人之
物交付者，處5年以下有期徒刑、拘役或科或併科50萬元以下罰
金。
以前項方法得財產上不法之利益或使第三人得之者，亦同。
前二項之未遂犯罰之。